【裁判字號】    99,訴,2736
【裁判日期】    991006
【裁判案由】    毒品危害防制條例
【裁判全文】
臺灣板橋地方法院刑事判決              99年度訴字第2736號
公  訴  人  臺灣板橋地方法院檢察署檢察官
被      告  甲○○
上列被告因毒品危害防制條例案件，經檢察官提起公訴（99年度
毒偵字第5419號），被告於準備程序中就被訴事實為有罪之陳述
，本院合議庭裁定由受命法官獨任行簡式審判程序，並判決如下
：
    主    文
甲○○施用第一級毒品，累犯，處有期徒刑拾月。扣案包裝袋貳
個及注射針筒壹支均沒收。
    事    實
一、甲○○前於民國88年間因施用毒品案件，經本院裁定送觀察
    、勒戒後，認無繼續施用毒品之傾向，於88年2 月12日執行
    完畢釋放出所，並經臺灣板橋地方法院檢察署檢察官於88年
    2 月12日以88年度偵字第3492號為不起訴處分確定。又於同
    年間因施用毒品案件，經本院裁定送觀察、勒戒後，認無繼
    續施用毒品之傾向，於88年7 月15日執行完畢釋放出所，並
    經臺灣板橋地方法院檢察署檢察官於88年7 月23日以88年度
    偵字第3105、3107、12031 、15004 號為不起訴處分確定。
    再於同年間因施用第二級毒品案件，經依本院裁定入所接受
    強制戒治，其後歷經停止戒治及撤銷停止戒治後，於90年8
    月14日執行完畢，而其此次施用第二級毒品犯行經檢察官依
    法聲請簡易判決處刑後，則經本院以89年度板簡字第129 號
    判處有期徒刑6 月確定，並於93年2 月12日執行完畢。另其
    於90年8 月14日強制戒治執行完畢5 年內之94年間，復因施
    用第二級毒品案件，經本院以90年度易字第1477號判處有期
    徒刑8 月確定，並於93年2 月12日執行完畢。
二、甲○○於97年間因公共危險等案件，經本院以97年度交簡字
    第2388號刑事簡易判決，就所犯公共危險罪部分判處拘役50
    日，就所犯竊盜部分判處有期徒刑5 月，並均諭知易科罰金
    之標準，經被告提起上訴後，由本院合議庭以97年度交簡上
    字第146 號刑事判決駁回上訴而確定。又其於97年間因毒品
    危害防制條例案件，經本院以97年度訴字第4600號刑事判決
    判處有期徒刑8 月確定。上開兩案有期徒刑部分，復由本院
    以98年度聲字第630 號刑事裁定，定應執行刑為有期徒刑11
    月，甲○○入監服刑後，指揮書記載之執行完畢日期為98年
    12月1日，其則於98年12月2 日執行完畢出監。
三、詎甲○○猶不思戒除毒癮，竟基於同時施用第一級毒品海洛
    因、第二級毒品甲基安非他命之犯意，於99年6 月29日22時
    許，在臺北縣中和市○○路311 號3 樓親屬租屋處內，以將
    不詳數量之海洛因、甲基安非他命混合裝入同一針筒內，再
    以該針筒注射左手臂之方式，同時施用海洛因及甲基安非他
    命1 次。嗣經警於99年6 月29日23時許，前往上開處所經甲
    ○○同意後實施搜索，扣得原用以裝盛海洛因之包裝袋2 個
    （無證據證明有海洛因粉末殘留）及前揭已施打殆盡之注射
    針筒1 支。其後甲○○同意接受員警採尿，經送驗後確認其
    尿液呈鴉片類及安非他命類陽性反應，因而查悉上情。
四、案經臺北縣政府警察局中和第一分局報請臺灣板橋地方法院
    檢察署檢察官偵查後起訴。
    理    由
一、按除被告所犯為死刑、無期徒刑、最輕本刑為3 年以上有期
    徒刑之罪或高等法院管轄第一審案件者外，於前條第1 項程
    序進行中，被告先就被訴事實為有罪之陳述時，審判長得告
    知被告簡式審判程序之旨，並聽取當事人、代理人、辯護人
    及輔佐人之意見後，裁定進行簡式審判程序，刑事訴訟法第
    273 條之1 第1 項定有明文。本案被告甲○○被訴施用第一
    級毒品罪之法定本刑為「6 月以上5 年以下有期徒刑」，被
    訴施用第二級毒品罪之法定刑為「3 年以下有期徒刑」，其
    於本院準備程序期日就被訴事實為有罪之陳述後，經告知被
    告簡式審判程序之旨，並聽取被告及檢察官之意見後，本院
    合議庭認宜改用簡式審判程序，乃裁定由受命法官獨任行簡
    式審判程序審理之，合先說明。
二、上開犯罪事實，業據被告於本院審理時自白不諱，而其為警
    查獲後所採尿液經送請臺灣檢驗科技股份有限公司檢驗後，
    確呈鴉片類及安非他命類陽性反應乙節，有毒品案犯罪嫌疑
    人姓名及代碼對照表、臺灣檢驗科技股份有限公司濫用藥物
    檢驗報告各1 紙附卷可稽（參毒偵卷第23、69頁），此外並
    有被告所有而供其裝盛海洛因之分裝袋2 個（即毒偵卷第67
    頁扣押物品清單編號3 所示之海洛因殘渣袋2 個）及施打海
    洛因所用之注射針筒1 支扣案為憑，足徵被告前開自白應與
    事實相符，足堪採信。綜上，本件事證明確，被告犯行堪以
    認定。
三、次按觀察、勒戒或強制戒治執行完畢釋放後，5 年內再犯施
    用第一、二級毒品之罪者，檢察官應依法追訴，毒品危害防
    制條例第23條第2 項定有明文。又施用第一、二級毒品為犯
    罪行為，毒品危害防制條例第10條定有處罰明文。故施用第
    一、二級毒品者，依前揭規定本應科以刑罰。惟基於刑事政
    策，對合於一定條件之施用者，則依同條例第20條、第23條
    之規定，施以觀察、勒戒及強制戒治之保安處分。又毒品危
    害防制條例於92年7 月9 日修正公布，自93年1 月9 日施行
    ，其中第20條、第23條將施用毒品之刑事處遇程序，區分為
    「初犯」及「5 年內再犯」、「5 年後再犯」。依其立法理
    由之說明：「初犯」，經觀察、勒戒或強制戒治後，應為不
    起訴處分或不付審理之裁定；經觀察、勒戒或強制戒治執行
    完畢釋放後，「5 年內再犯」者，因其再犯率甚高，原實施
    之觀察、勒戒及強制戒治既已無法收其實效，爰依法追訴或
    裁定交付審理。至於經觀察、勒戒或強制戒治執行完畢釋放
    後，「5 年後再犯」者，前所實施之觀察、勒戒或強制戒治
    已足以遮斷其施用毒品之毒癮，為期自新及協助其斷除毒癮
    ，仍適用「初犯」規定，先經觀察、勒戒或強制戒治之程序
    。從而依修正後之規定，僅限於「初犯」及「五年後再犯」
    二種情形，始應先經觀察、勒戒或強制戒治程序。倘被告於
    5 年內已再犯，經依法追訴處罰，縱其第3 次（或第3 次以
    上）再度施用毒品之時間，在初犯經觀察、勒戒或強制戒治
    執行完畢釋放5 年以後，已不合於「5 年後再犯」之規定，
    且因已於「5 年內再犯」，顯見其再犯率甚高，原實施觀察
    、勒戒或強制戒治，已無法收其實效，即應依該條例第10條
    處罰。至於第3 次（或第3 次以上）施用毒品之時間，是否
    宜有期間限制？以多久為適宜？則分屬刑事政策、專門醫學
    之範圍，非審判機關所能決定，有待循立法途徑解決（最高
    法院97年度第5 次刑事庭會議參照，其決議之法律問題提案
    內容：「毒品危害防制條例於92年7 月9 日修正公布，自93
    年1 月9 日施行，則被告於毒品危害防制條例修正前，初犯
    施用毒品罪，又於5 年內第2 次再犯，經依修正前毒品危害
    防制條例規定，追訴處罰同時並施以強制戒治，嗣於毒品危
    害防制條例修正公布並施行後，於第2 次強制戒治期滿5 年
    後，第3 次再犯施用毒品罪，被告是否應依毒品危害防制條
    例第10條規定處罰？」）。本案被告於90年8 月14日強制戒
    治執行完畢5 年內之94年間，復因施用第二級毒品案件，經
    本院以90年度易字第1477號刑事判決判處有期徒刑8 月確定
    ，並於93年2 月12日執行完畢等情，有臺灣高等法院被告前
    案紀錄表附卷足參，依據前揭說明，被告應已符合毒品危害
    防制條例第23條第2 項「5 年內再犯」之要件，則檢察官對
    其提起公訴，應屬合法。
四、按海洛因、甲基安非他命分別係屬毒品危害防制條例第2 條
    第2 項第1 款、第2 款所規定之第一級、第二級毒品，被告
    施用前持有海洛因、甲基安非他命之低度行為，應分別為施
    用海洛因、甲基安非他命之高度行為所吸收，不另論罪，核
    被告所為，係犯毒品危害防制條例第10條第1 項、第2 項之
    施用第一級、第二級毒品罪。又查，被告將海洛因及甲基安
    非他命混合在一起施用，係一行為觸犯數罪名，為想像競合
    犯，應從一重之施用第一級毒品罪論處。至公訴人雖認上開
    2 罪間，犯意各別，罪名有異，應予分論併罰，惟被告在本
    院審理時既供述係將海洛因、甲基安非他命一起置入注射針
    筒內施打之方式施用，法院審理此類施用毒品案件，並非從
    未聽聞嫌疑人有同時施用本件2 種毒品之情事，換言之，被
    告同時以上開方式施用2 種毒品，難認絕無可能，端視施用
    毒品者之施用習慣或施用需求而定，被告所辯之詞尚非毫無
    足取；又本件被告經警搜索後，雖同時被查扣安非他命吸食
    器1 組，對照前述被告經採集之尿液檢驗報告內容，或可產
    生被告有另以該吸食器施用甲基安非他命之嫌疑，然依卷附
    事證，尚無從確切認定被告於本件以注射針筒施用海洛因及
    甲基安非他命犯行過程前後，另有將甲基安非他命置於前述
    吸食器內再點火燒烤進而吸食揮發氣體，而獨立再觸犯施用
    第二級毒品罪嫌，是本件缺乏足夠之積極證據認定被告確係
    以注射針筒及吸食器分別施用前述毒品，被告所辯扣案安非
    他命吸食器1 組，係以往曾施用甲基安非他命所用，並非本
    件施用毒品行為所用之器具等語，並無顯然悖於卷附事證之
    處，從而，被告所為尚難認屬數行為而構成數罪，附此敘明
    。又被告有前揭事實欄所載科刑及執行紀錄乙節，有臺灣高
    等法院被告前案紀錄表附卷可稽，其於有期徒刑執行完畢後
    5 年以內，故意再犯本件有期徒刑以上之罪，為累犯，應依
    刑法第47條第1 項規定，加重其刑。爰審酌被告本件以前即
    有多次施用毒品之刑案紀錄，及其本件犯罪之動機、目的（
    自稱為駕駛貨車提神之用），智識程度（高職肄業，參本院
    卷第35頁戶役政連結作業系統表所示），且施用毒品非但戕
    害自己身心，亦妨害社會善良秩序，及其犯後坦認犯行態度
    尚可、檢察官求刑範圍等一切情狀，量處如主文所示之刑。
    扣案原用以裝盛海洛因之包裝袋2 個（無證據證明有海洛因
    殘留）及注射針筒1 支，均係被告所有，並供其犯本件持有
    、施用前述毒品罪所用之物，業據被告供承明確，爰依刑法
    第38條第1 項第2 款沒收之。而扣案安非他命吸食器1 組，
    並無確切事證可認與本件被告施用毒品犯行有關，且依偵卷
    第21頁背面照片所示，該吸食器係將原本其他用途之透明包
    裝盒及吸管等物，拼湊組成可供吸食安非他命類毒品之器具
    ，應非屬毒品危害防制條例第18條第1 項中所謂專供施用毒
    品之器具，難認係不論屬被告所有與否，均應沒收之物，爰
    不予併同宣告沒收。
據上論斷，應依刑事訴訟法第273 條之1 第1 項、第299 條第1
項前段，毒品危害防制條例第10條第1 項、第2 項，刑法第11條
前段、第55條前段、第47條第1 項、第38條第1 項第2 款，判決
如主文。
本案經檢察官陳映蓁到庭執行職務。
中    華    民    國    99    年    10    月    6     日
                  刑事第二十一庭  法  官  李俊彥
以上正本證明與原本無異。
如不服本判決應於收受送達後10日向本院提出上訴書狀，並應敘
述具體理由；其未敘述上訴理由者，應於上訴期間屆滿後20日內
向本院補提理由書（均須按他造當事人之人數附繕本）「切勿逕
送上級法院」。
                                  書記官  林文達
中    華    民    國    99    年    10    月    6     日
附錄本案論罪科刑法條全文
毒品危害防制條例第10條
施用第一級毒品者，處 6 月以上 5 年以下有期徒刑。
施用第二級毒品者，處 3 年以下有期徒刑。

司法院資訊處製作；財團法人民間司法改革基金會備份。
